臺灣新北地方法院民事裁定
111年度訴聲字第12號
聲  請  人  林家宏
訴訟代理人  顏世翠律師
相  對  人  徐士榮
上列當事人間請求塗銷所有權移轉登記等事件（本院111年度重
訴字第322號），聲請人聲請許可為訴訟繫屬事實登記，本院裁
定如下：
    主  文
聲請駁回。
    理  由
一、按訴訟標的基於物權關係，且其權利或標的物之取得、設定
    、喪失或變更，依法應登記者，於事實審言詞辯論終結前，
    原告得聲請受訴法院以裁定許可為訴訟繫屬事實之登記。前
    項聲請，應釋明本案請求。前項釋明如有不足，法院得定相
    當之擔保，命供擔保後為登記。其釋明完足者，亦同。第五
    項裁定應載明應受判決事項之聲明、訴訟標的及其原因事實
    ，由原告持向該管登記機關申請登記。民國106年6月14日修
    正公布之民事訴訟法第254條第5項、第6項前段、第7項、第
    8項及第9項本文分別定有明文。復揆諸其修正理由略謂：「
    現行條文第五項規定旨在藉由將訴訟繫屬事實予以登記之公
    示方法，使第三人知悉訟爭情事，俾阻却其因信賴登記而善
    意取得，及避免確定判決效力所及之第三人受不測之損害。
    其所定得聲請發給已起訴證明之當事人，係指原告；其訴訟
    標的宜限於基於『物權關係』者，以免過度影響被告及第三人
    之權益。」；故得聲請裁定許可為訴訟繫屬事實之登記者，
    限於原告起訴之訴訟標的係基於物權關係，且其權利或標的
    物之取得、設定、喪失或變更，依法應登記者為限，倘若原
    告所提訴訟標的法律關係為債之關係者，自不得為上開聲請
    。再按民法第767條係規定，所有人對於無權占有或侵奪其
    所有物者，得請求返還之；對於妨害其所有權者，得請求除
    去之；有妨害其所有權之虞者，得請求防止之。前項規定，
    於所有權以外之物權，準用之。故非所有人或得準用之所有
    權以外之物權權利人，即無此項物上請求權（最高法院100
    年度台上字第1722號判決意旨參照），合先敘明。
二、聲請意旨略以：聲請人係依民法第767條物權關係，請求相
    對人返還坐落新北市○○區○○段000地號土地（應有部分30分
    之1）及其上同段2172建號建物（門牌號碼：新北市○○區○○
    路000巷00號2樓，權利範圍全部）（下合稱系爭房地），為
    使第三人知悉本件訟爭事件，俾阻卻其因信賴登記而善意取
    得，實有聲請許可訴訟繫屬事實登記之必要，再相對人現仍
    為系爭房地之所有權人，爰依民事訴訟法第254條第5項規定
    ，聲請裁定許可為訴訟繫屬事實之登記等語。
三、經查，聲請人主張其於民國101月19日出賣系爭房地予相對
    人，聲請人同意先將系爭房地過戶登記至相對人名下，惟相
    對人應在10年內即111年4月19日前給付買賣價金新臺幣（下
    同）500萬元，惟相對人屆期未給付買賣價金，經聲請人解
    除系爭房地之買賣契約，故請求相對人將系爭房地之所有權
    移轉登記予聲請人及並給付相當於租金之不當得利，並表明
    訴訟標的為民法第259條、第767條、第179條規定，而提起
    本案訴訟（本院111年度重訴字第322號），是聲請人依民法
    第259條、第179 條請求部分，訴訟標的係基於債權關係，
    顯與民事訴訟法第254條第5項訴訟標的需基於物權關係之要
    件不合。聲請人雖併列民法第767條為請求權基礎，但依其
    主張之事實，其為買賣契約之出賣人，在系爭不動產回復為
    其所有並經登記完畢之前，其仍非系爭不動產之所有權人，
    自無從依民法第767條所有權人之物上請求權規定請求相對
    人移轉系爭房地予聲請人。是聲請人依民法第767條之所為
    請求，在法律上顯無理由，依前揭說明，即無從許可為訴訟
    繫屬事實之登記。從而，本件聲請核與民事訴訟法第254條
    第5項所定要件不符，應予駁回。
四、爰裁定如主文。
中　　華　　民　　國　　111 　年　　6 　　月　　30　　日
                  民事第五庭  法　官　鄧雅心
以上正本係照原本作成。
如對本裁定抗告須於裁定送達後10日內向本院提出抗告狀，並應
繳納抗告費新臺幣1,000元整。
中　　華　　民　　國　　111 　年　　6 　　月　　30　　日
                              書記官　賴峻權